最高法院民事裁定　　　　　　　　　　　　　　　　八十六年度台抗字第二五○號
　　抗告人　甲○○
右抗告人因與相對人久圓建設股份有限公司間請求返還價金事件，對於中華民國八十
五年十二月二十三日台灣高等法院裁定（八十五年度上字第八○號），提起抗告，本
院裁定如左：
    主  文
原裁定關於駁回抗告人依消費者保護法第十二條第一項無效之法律關係請求之追加之
訴，及該訴訟費用部分廢棄，應由台灣高等法院更為裁判。
其他抗告駁回。
抗告訴訟費用，關於駁回抗告部分，由抗告人負擔。
    理  由
本件原法院以：抗告人於第一審主張解除契約請求返還價金，上訴第二審後追加依民
法第九十二條規定撤銷意思表示及消費者保護法第十二條第一項無效之法律關係請求
。惟查抗告人之追加訴訟，未經他造同意，且抗告人所稱，伊迄收受第一審判決後方
知本件建築屬開放空間之設計一節，縱屬實在，亦非民事訴訟法第二百五十六條第三
款所謂因情事變更而以他項聲明代最初之聲明，復相對人已於言詞辯論期日，對抗告
人之追加訴訟明白表示不同意，則抗告人之追加訴訟，於法不合，爰裁定駁回抗告人
之追加訴訟。
(一)查，原裁定關於駁回抗告人依消費者保護法第十二條第一項無效之法律關係請求之
訴之追加部分：按被告於訴之變更或追加無異議，而為本案之言詞辯論者，視為同意
變更或追加，於第二審程序亦準用之（民事訴訟法第四百六十三條、第二百五十五條
第二項）。查，抗告人此部分訴之追加，已據其於上訴理由狀陳明（見原審卷三○頁
），並經其於八十五年十二月三日言詞辯論時予以引用（見原審卷二○○頁正面），
相對人對之並無異議，而為本案之言詞辯論（見原審卷二○○頁至二○二頁正面、二
○五頁至二○六頁），就此部分之追加，應視為相對人已為同意。既已同意，嗣於原
法院八十五年十二月十七日再開言詞辯論時，相對人雖陳明不同意抗告人訴之追加（
見原審卷二一七頁正面），即不足以動搖其已同意追加之效力。原法院未見於此，遽
以相對人已於言詞辯論期日不同意抗告人此部分訴之追加，而為不利於抗告人之判斷
，自欠允洽。抗告論旨，指摘原裁定關於此部分違背法令，聲明廢棄，非無理由。
(二)原裁定關於駁回抗告人依民法第九十二條規定撤銷意思表示之無效法律關係請求之
訴之追加部分：查，相對人於八十五年十二月三日言詞辯論期日時，即已明白表示不
同意抗告人此部分之訴之追加（見原審卷二○○頁反面、二○六頁反面），原法院據
此駁回抗告人此部分之訴之追加，經核於法並無違誤。抗告論旨，指摘原裁定關於此
部分為違背法令，聲明廢棄，非有理由。
據上論結，本件抗告為一部有理由，一部無理由。依民事訴訟法第四百九十二條第一
項、第二項、第九十五條、第七十八條，裁定如主文。
中      華      民      國    八十六    年      五      月      九      日
                              最高法院民事第三庭
                                  審判長法官  范  秉  閣
                                        法官  朱  錦  娟
                                        法官  朱  建  男
                                        法官  許  澍  林
                                        法官  王  錦  村
      右正本證明與原本無異
                                              書  記  官
中      華      民      國    八十六    年      五      月    二十六    日
